臺灣雲林地方法院刑事判決　　　　　　　93年度交訴字第48號
公　訴　人　臺灣雲林地方法院檢察署檢察官
被　　　告　甲○○　男　31歲.
　　　　　　　　　　國民
　　　　　　丁○○　男　23歲.
　　　　　　　　　　國民
上列被告等因過失致死等案件，經檢察官提起公訴（93年度偵字
第4390號），被告自白犯罪，本院合議庭裁定由受命法官獨任依
簡式審判程序審理，本院判決如下：
    主      文
甲○○從事業務之人，因業務上之過失致人於死，處有期徒刑陸
月，如易科罰金，以佰元折算壹日。
丁○○因過失致人於死，處有期徒刑柒月。
    事實及理由
壹、構成犯罪之事實：甲○○受雇於信速通運有限公司（下稱信
    速公司）擔任配送專員一職，負責藥品運送工作，係從事駕
    駛業務之人，於民國93年9 月11日10時許，駕駛車牌號碼2
    T-028 號營業小貨車，載運藥品前往國軍八一九醫院交貨，
    其所駕駛之上開貨車原停靠於雲林縣斗六市○○路國軍八一
    九醫院急診室門口之對向車道（莊敬路東往西方向），嗣發
    動上開貨車迴轉欲進入對向車道，到國軍八一九醫院急診室
    門口送貨時，原應注意汽車迴車時，應暫停並顯示左轉燈光
    或手勢，看清無來往車輛、行人後，始得迴轉之規定，依當
    時晴天光線充足、天候視距均良好、道路平坦、乾燥無障礙
    物等，亦無不能注意之情事，竟疏未注意有機車自同方向後
    方駛來，仍貿然迴轉。適有未領有駕駛執照之丁○○騎乘車
    牌號碼MLW- 768號之重型機車同樣沿斗六市○○路東往西方
    向行駛經過該處。而丁○○原應注意機器腳踏車附載人員時
    ，僅能於駕駛人後之固定座位附載1 人，併應注意車前狀況
    隨時採取必要之安全措施。詎依當時晴天光線充足、天候視
    距均良好、道路平坦、乾燥無障礙物等並無不能注意之情事
    ，丁○○竟疏未注意上開規定，在其所騎乘之上開機車上，
    附載潘冠如坐於其前方，其則坐於潘冠如之後，由其以雙手
    環繞於前之方式，操控機車行進方向。丁○○復未注意車前
    狀況，致其騎乘之機車車頭撞及甲○○所駕駛之上開營業小
    貨車左後側車輪及車身。丁○○、潘冠如因而人車倒地。丁○○受有顴股骨折、鼻腔、及口腔出血眼眶四周血腫、右下
    肢髕股骨折、右小腿撕裂傷等傷害，潘冠如則受有前額撕裂
    傷約3 公分、顱骨骨折、蜘蛛膜下出血、腦室內出血、右大
    腿開放性骨折、左大腿骨折等傷害，經送國立臺灣大學醫學
    院附設醫院雲林分院（下稱臺大醫院雲林分院）急救，延至
    93年9月13日11時30分許不治死亡。
貳、認定犯罪事實所根據的證據及理由：
　一、被告甲○○、丁○○均坦承上開犯罪事實。
　二、告訴人楊燦璟、丙○○、丁○○之指訴及現場目擊證人林
      家彬之證述。
　三、被告甲○○之在職證明書1 紙、臺大醫院雲林分院診斷證
      明書共3 紙、車禍事故調查報告表2 張、現場圖1 張、現
      場照片14張、相驗屍體證明書、驗斷書、相驗照片14張等
      在卷可資佐證。
  四、本案被告丁○○未領有駕駛執照本不應騎乘機車而仍為之
      ，且竟輕忽機車附載人員時應於駕駛人後固定座位搭載之
      規定，而使被害人潘冠如坐於被告丁○○之前，而由被告
      丁○○騎乘機車。被告丁○○此等行為非但影響操縱機車
      之安全性，且極易因將被害人潘冠如搭載於前而影響其行
      車視線，又易妨害其注意車前狀況而及時採取必要之安全
      措施，是足見被告丁○○駕駛態度輕忽至極。是被告甲○○駕駛營業小貨車貿然迴轉導致後方被告丁○○騎乘之機
      車無從閃避而發生本件車禍，固亦同有過失，惟衡量上述
      被告丁○○騎乘機車之方式，本院認為被告丁○○與甲○○應負相等之過失責任，併此敘明。
  五、綜上，本案事證已臻明確，被告甲○○、丁○○等2人前
      揭犯行應堪認定。
、論罪科刑的理由：
　一、核被告甲○○所為，係犯刑法第276條第2項之業務過失致
      死及刑法第284條第2項之業務過失傷害罪。被告丁○○所
      為，係犯刑法第276條第1項之過失致死罪。
　二、被告甲○○1 行為觸犯上開2 罪，為想像競合犯，應從一
      重之業務過失致人於死罪處斷。
  三、被告丁○○未考領有重型機車之駕駛執照，即駕駛上開重
      型機車，並肇致上開車禍，因而致人死亡，應依道路交通
      管理處罰條例第86條第1 項之規定，加重其刑。
  四、爰審酌被告甲○○身為職業駕駛，竟無視駕車貿然迴轉之
      危險性而輕率為之導致肇生本案，足見其駕駛態度輕忽。
      又被告甲○○亦迄未能賠償告訴人丙○○及丁○○之損害
      。惟被告甲○○自述尚有父母及妻小需賴其撫養。並已給
      付告訴人楊燦璟部分賠償金額，此有強制汽車責任保險領
      款收據1紙在卷可查（見本院卷第27頁），雖尚未能與被
      害人潘冠如家屬丙○○及被害人丁○○達成民事和解，但
      係因告訴人不願出面或和解金額未談妥所致，亦據告訴人
      楊燦璟及丁○○陳述甚明（見本院卷第67頁），被告甲○○並非全無和解之誠意，暨被告甲○○犯後能坦白承認犯
      行，堪認已有部分悔意等一切情狀，乃量處如主文所示之
      刑，並宣告易科罰金之折算標準。再者，本院審酌被告丁○○未領有駕駛執照而騎乘機車，更於機車駕駛人騎坐處
      前搭載被害人潘冠如，此舉不但容易遮蔽被告丁○○之行
      車視線，亦且影響操縱機車之安全性，凡此均顯示被告丁○○之駕駛態度輕忽至極，本院因而認為被告丁○○於本
      案所應負擔之過失程度與被告甲○○駕車貿然迴轉之危險
      性相當，而應負相同之過失責任，已如上述。且被告丁○○迄今未與告訴人楊燦璟、丙○○達成和解，復無視於被
      害人潘冠如即告訴人楊燦璟之妻因其過失而喪生，且被告
      丁○○對於告訴人楊燦璟取得之理賠金並無任何權利可得
      主張，竟無故要求告訴人楊燦璟不得使用該筆款項否則將
      有不利後果，上開情節經法官當庭訊問被告丁○○，亦經
      被告丁○○當庭承認（見本院卷第68頁），是被告丁○○
      對於告訴人楊燦璟取得之理賠金竟存有非分之想，足見被
      告品行不佳，自應給予較重之刑罰。惟被告丁○○犯後能
      坦白承認犯行，堪認是有部分悔意等一切情狀，乃量處如
      主文所示之刑。
肆、適用法律依據：
  一、依刑事訴訟法第299 條第1 項前段、第310 條之2。
  二、刑法第276 條第1 項、第2 項、第41條第1 項前段、第55
      條，道路交通管理處罰條例第86條第1項。
　三、罰金罰鍰提高標準條例第1 條前段、第2 條。
本案經檢察官乙○○到庭執行職務。
中　　華　　民　　國　　94　　年　　4 　　月　　15　　日
                  刑事第二庭  法　官  李  明  鴻
以上正本證明與原本無異。
如不服本判決，應於判決送達後10日內，向本院提出上訴狀。（
須附繕本）
                              書記官  孫  秀  桃
中　　華　　民　　國　　94　　年　　4 　　月　　15　　日
附錄本案論罪科刑法條全文
中華民國刑法第276 條
 (過失致死罪)
因過失致人於死者，處二年以下有期徒刑、拘役或二千元以下罰
金。
從事業務之人，因業務上之過失犯前項之罪者，處五年以下有期
徒刑或拘役，得併科三千元以下罰金。
